臺灣臺中地方法院刑事判決　　　　　　　　　　　　九十三年度訴字第一三二號
　　公　訴　人　臺灣臺中地方法院檢察署檢察官
　　被　　　告　乙○○
　　選任辯護人　林家進律師
右列被告因恐嚇取財等案件，經檢察官提起公訴（九十三年度偵字第九○三四號、第
九○五五號），本院判決如左：
    主  文
乙○○意圖為自己不法之所有，以恐嚇使人將本人之物交付，未遂，處有期徒刑陸月
，如易科罰金，以參佰元折算壹日；扣案之全罩式安全帽壹頂、口罩壹個、塑膠手套
壹雙、黑色背包壹個、摺疊式刀鋸壹支、噴效殺蟲劑壹罐，均沒收。又依法逮捕之人
脫逃，未遂，處有期徒刑參月，如易科罰金，以參佰元折算壹日。應執行有期徒刑捌
月，如易科罰金，以參佰元折算壹日；扣案之全罩式安全帽壹頂、口罩壹個、塑膠手
套壹雙、黑色背包壹個、摺疊式刀鋸壹支、噴效殺蟲劑壹罐，均沒收。
    事  實
一、(一)乙○○原係臺中縣豐原市○○路一五三號聯翔喜餅股份有限公司（下簡稱聯翔
    公司）之員工，知道聯翔公司平常都是在每月十日以現金發放員工薪水，其因故
    離職後，身上缺錢花用，竟意圖為自己不法之所有，於民國九十三年五月十日上
    午九時四十分許，戴全罩式安全帽、口罩、塑膠手套（兩手）、揹黑色背包、右
    手持摺疊式刀鋸一支（有展開）、左手拿噴效殺蟲劑一罐，自聯翔公司之後門進
    入，至包裝區後即隨意噴灑殺蟲劑，再走至前面之販賣區，往櫃檯老闆娘丁○○
    座處前進，欲以此方式令丁○○心生畏懼，迫使丁○○交付現金，惟當時公司內
    約有五、六名員工，其中員工甲○○見狀立即上前制止，並與乙○○發生扭打，
    其他員工亦多人持拖把、掃把在旁助陣，扭打中甲○○之左腋下雖遭該刀鋸輕微
    割傷，但仍於一分鐘內立即將乙○○制伏在地，乙○○恐嚇取財之行為始未得逞
    ，乙○○遭制伏逮捕後，聯翔公司員工迅即報警處理，警察到場後即將乙○○帶
    回警局，並扣得其所有供前揭恐嚇取財所用之全罩式安全帽一頂、口罩一個、塑
    膠手套一雙、黑色背包一個、摺疊式刀鋸一支、噴效殺蟲劑一罐。(二)乙○○係現
    行犯，被依法逮捕後，在臺中縣警察局豐原分局頂街派出所製作完筆錄，即被解
    送至臺中縣警察局豐原分局，其於當日十七時五十五分許，在豐原分局，竟基於
    脫逃之犯意，趁按捺指紋後清洗手部尚濕滑之際，掙脫手銬逃往樓下，再由豐原
    分局後門往臺中縣豐原市○○路方向逃跑，然旋經警員尹懷仁（起訴書贅載林聰
    榮）及時發現，而自後追捕，約五分鐘後，立即在臺中縣豐原市○○路一八六號
    前將之逮獲，乙○○逃脫之行為因此未得逞。（前揭乙○○無故侵入聯翔公司及
    傷害甲○○部分，聯翔公司及甲○○均未提出告訴）
二、案經臺中縣警察局豐原分局報請臺灣臺中地方法院檢察署檢察官偵查起訴。
    理  由
一、訊據被告乙○○，固坦承右揭(一)及(二)之事實，惟辯稱：(一)部分伊並無恐嚇取財之
    不法所有犯意，因伊離職前聯翔公司有扣伊半個月薪水約新臺幣九千元，伊憤恨
    在心，才想到用該方式擾亂聯翔公司，進而要回被扣之薪資云云。經查，右揭事
    實(一)部分，業據被害人丁○○、證人許曉齊於警詢、檢察官偵訊中及本院審理時
    一再陳述明確，並有現場錄影機錄下後翻拍之照片三張（參第九○三四號偵卷第
    十八頁）、甲○○左腋下被割傷之照片一張（參第九○三四號偵卷第十七頁）可
    稽，及扣案之全罩式安全帽一頂、口罩一個、塑膠手套一雙、黑色背包一個、摺
    疊式刀鋸一支、噴效殺蟲劑一罐足憑；又證人甲○○在本院結證稱：「（問：
    就你所知，你老闆娘有沒有苛扣員工薪水？）沒有，她都很準時發薪水」、「（
    問：你知道你老闆娘有欠被告薪水？）沒有，只知道有員工預支，但沒有欠員工
    薪水」（參本院卷第六四～第六五頁審判筆錄），丁○○在本院結證稱：「（
    問：你們公司有沒有保留公司薪水領據？）我們沒有保存很完整，我們是老闆交
    給部門師傅，再請師傅給員工」、「（問：妳怎麼確定公司沒有欠被告薪水？）
    我們都是依勞基法規定，且員工有十幾位，如果有欠的話會有員工反彈」、「（
    問：被告為何離職？）據我所知是他不想做」、「（問：從以前到現在有沒有員
    工因薪水跟公司發生糾紛？）沒有」（參本院卷第七十～第七一頁審判筆錄），
    被告自案發初起迄本院審理時，均未舉證證明聯翔公司如何扣其半個月薪水，
    被告於警詢中，完全未提及薪水被扣之事，卻供稱：「（問：你為何選擇今日
    前往搶劫？）今天是十號發薪水」、「（問：你行搶之原因為何？）因為我現在
    要找工作，身邊沒有生活費，才會意圖行搶」、「（問：你為何知道該公司櫃檯
    存放現金？）因為我是離職員工，所以我推測現金存放在櫃檯」（參第九○三四
    號偵卷第六頁背面、第七頁），被告當時戴全罩式安全帽、口罩、塑膠手套係
    為掩飾其面貌，並避免留下指紋，揹黑色背包係為了裝納現金，右手持刀鋸、左
    手拿殺蟲劑係為了使人心生害怕甚明，被告之舉與要回薪水應先表明身分說明來
    意之常情顯然有違；綜上，本院認被告為自己不法所有之意圖已昭然若揭，其所
    辯僅係卸責之詞，不足採信。事實二部分，並經證人即警員尹懷仁及其同事林聰
    榮（為被告製作脫逃筆錄之人）於檢察官偵查中結證屬實（參第九○五五號偵卷
    第二二頁背面）。本件事證明確，被告犯行應堪認定。
二、按所謂至使不能抗拒，係指行為人所施用之強暴、脅迫等非法方法，在客觀上足
    使被害人喪失意思自由，並達於不能抗拒者而言，倘未達於此程度，除合於恐嚇
    取財罪之要件，應論以該罪名外，要難以強盜罪相繩（最高法院八十九年度臺上
    字第三七八三號判決參照），又恐嚇行為不以將來之惡害通知為限，即以強暴脅
    迫手段，而被害人未達於不能抗拒程度者，亦屬之」（最高法院八十年度第四次
    刑事庭會議決議參照）。查被告雖右手持刀鋸左手拿殺蟲劑隨意噴灑，但當時聯
    翔公司內有員工五、六人及老闆娘丁○○，被告行徑被發現後，立即遭練過擒拿
    術之甲○○制止，並經其他員工持掃把、拖把一起阻止，於一分鐘內即被制伏逮
    捕，此經甲○○陳明在卷，並有現場照片三張可佐，顯見被告之行為在客觀上，
    尚不足以使丁○○喪失意思自由，而達不能抗拒之程度，與強盜罪之構成要件不
    合，又被告之主觀上既係意圖為自己不法之所有，客觀上並有持刀鋸及噴灑殺蟲
    劑之行為，已達強暴脅迫之程度，符合恐嚇取財之構成要件，縱丁○○並未因此
    心生畏懼，亦僅係恐嚇取財未遂之問題。
三、核被告所為，係犯刑法第三百四十六條第一項、第三項之恐嚇取財未遂罪、第一
    百六十一條第一項、第四項之脫逃未遂罪。被告所犯二罪，係犯意各別，行為互
    異，應予分論併罰，並各依刑法第二十六條前段規定減輕其刑。爰審酌被告係初
    犯且犯後坦認部分所為態度尚可，被害人丁○○亦表示願意原諒被告，惟被告年
    輕體壯不思正常營生卻為此暴力犯行，對社會治安影響非微，被逮捕後又脫逃危
    險性不輕等一切情狀，分別量處如主文所示之刑，及均諭知易科罰金之折算標準
    ，並定其應執行之刑，及諭知易科罰金之折算標準。另扣案之全罩式安全帽一頂
    、口罩一個、塑膠手套一雙、黑色背包一個、摺疊式刀鋸一支、噴效殺蟲劑一罐
    ，均係被告所有供恐嚇取財犯行所用之物，此經被告陳明在卷，依刑法第三十八
    條第一項第二款之規定，亦併為沒收之宣告。
據上論斷，應依刑事訴訟法第二百九十九條第一項前段，刑法第一百六十一條第一項
、第四項、第三百四十六條第一項、第三項、第二十六條前段、第五十一條第五款、
第四十一條第一項前段、第二項、第三十八條第一項第二款，罰金罰鍰提高標準條例
第一條前段、第二條，判決如主文。
本案經檢察官丙○○到庭執行職務。
中      華      民      國    九十三    年      八      月      三      日
                                臺灣臺中地方法院刑事第十三庭
                                    審判長法  官  許  旭  聖
                                          法  官  許  月  馨
                                          法  官  李  秋  娟
右正本證明與原本無異。
如不服本判決，應於判決送達後十日內向本院提出上訴狀，上訴於臺灣高等法院臺中
分院( 須附繕本 )。
                                          書記官
中    華    民    國      九十三      年       八      月     三    日
附錄論罪科刑法條
中華民國刑法第一百六十一條 (脫逃罪)
依法逮捕、拘禁之人脫逃者，處一年以下有期徒刑。
損壞拘禁處所械具或以強暴脅迫犯前項之罪者，處五年以下有期徒刑。
聚眾以強暴脅迫犯第一項之罪者，在場助勢之人，處三年以上十年以下有期徒刑。首
謀及下手實施強暴脅迫者，處五年以上有期徒刑。
前三項之未遂犯，罰之。
中華民國刑法第三百四十六條 (單純恐嚇罪)
意圖為自己或第三人不法之所有，以恐嚇使人將本人或第三人之物交付者，處六月以
上五年以下有期徒刑，得併科一千元以下罰金。
以前項方法得財產上不法之利益，或使第三人得之者，亦同。
前二項之未遂犯罰之。
